【裁判字號】    99,簡上,341
【裁判日期】    991130
【裁判案由】    履行合約
【裁判全文】
臺灣高雄地方法院民事判決             99年度簡上字第341號
上  訴  人  承醫有限公司
法定代理人  楊雲朋
被上訴人    旺弘醫療器材管理有限公司
法定代理人  鄧高文
訴訟代理人  林樹根律師
            洪茂松律師
            邱麗妃律師
上列當事人間請求履行合約事件，上訴人對於民國99年7 月23日
本院高雄簡易庭99年度雄簡字第590 號第一審判決提起上訴，本
院於民國99年11月11日言詞辯論終結，判決如下：
    主  文
上訴駁回。
第二審訴訟費用由上訴人負擔。
    事實及理由
一、上訴人起訴主張：兩造於民國93年8 月20日簽訂租售合約書
    ，由上訴人出售廠牌為西門子、機型為900CC 、序號分別為
    154966、154231、158354、165179、167212、164234、1503
    90、157505、155417、158036之呼吸器10部（下稱系爭呼吸
    器）予被上訴人，並約定被上訴人使用系爭呼吸器5 年期滿
    ，上訴人即以每部新臺幣（下同）20,000元買回系爭呼吸器
    。上訴人於98年9 月21日請求被上訴人履行合約，被上訴人
    拒絕，爰依契約之法律關係提起本訴。並於原審聲明：被上
    訴人應返還系爭呼吸器予上訴人。
二、被上訴人則以：兩造於93年8 月20日簽訂租售合約書，約定
    上訴人將系爭呼吸器租售予被上訴人，租售期為2 年，租售
    費用為每部每月9,250 元（即每部價金222,000 元）。2 年
    租售期間內，系爭呼吸器為上訴人所有，租售費用付清後，
    則歸被上訴人所有。被上訴人已依約付清租售費用，系爭呼
    吸器現為被上訴人所有。租售合約書約定「乙方（被上訴人
    ）使用期滿，甲方（上訴人）以20,000元/ 台回收，註使用
    期為5 年」（下稱備註條款），乃因若被上訴人與醫療院所
    間簽訂之契約未續約，有不再使用系爭呼吸器之可能，故要
    求倘被上訴人將來不再使用時可要求上訴人以每部20,000元
    買回，上訴人雖同意買回，但恐因系爭呼吸器經被上訴人使
    用多年後，已不堪使用，故約定被上訴人請求上訴人買回系
    爭呼吸器之期限為5 年。兩造約定備註條款之真意為被上訴
    人於5 年內有請求上訴人買回系爭呼吸器之權利，非5 年期
    限屆至，上訴人即可買回系爭呼吸器等語，資為抗辯。並於
    原審聲明：上訴人第一審之訴駁回。
三、原審審理結果，認上訴人於原審之請求為無理由，判決上訴
    人敗訴。上訴人提起上訴，並聲明：(一)原判決廢棄。(二)被上
    訴人應返還系爭呼吸器予上訴人。被上訴人則答辯聲明：上
    訴駁回。
四、兩造不爭執事實：
  (一)兩造於93年8 月20日簽訂租售合約書，上訴人將系爭呼吸器
    租售予被上訴人，租售期為2 年，租售費用為每部每月9,25
    0 元（即每部價金222,000 元）。2 年租售期間內，系爭呼
    吸器為上訴人所有，租售費用付清後，則歸被上訴人所有。
    被上訴人已依約付清租售費用，系爭呼吸器現為被上訴人所
    有。
  (二)租售合約書約定「乙方（被上訴人）使用期滿，甲方（上訴
    人）以20,000元/ 台回收，註使用期為5 年」。
五、本件爭點：
  (一)兩造約定備註條款之真意為何？
  (二)上訴人請求被上訴人返還系爭呼吸器，有無理由？
六、得心證理由：
  (一)兩造約定備註條款之真意為何？
    1.按解釋意思表示，應探求當事人之真意，不得拘泥契約之
      文字，民法第98條定有明文。又按解釋當事人之契約，應
      於文義上及論理上詳為推求，不得拘泥字面，致失當時立
      約之真意，最高法院19年上字第58號判例亦可參照。
    2.上訴人主張備註條款係指5 年使用期屆滿，上訴人即以每
      部20,000元之價格，買回系爭呼吸器等語，惟被上訴人否
      認之。經查：兩造於租售合約書約定備註條款，起因係被
      上訴人慮及其將來有不再使用系爭呼吸器之可能，而要求
      上訴人於被上訴人不再使用系爭呼吸器時，買回系爭呼吸
      器，乃兩造不爭執之事實。而觀之被上訴人之法定代理人
      以國城特護中心名義分別與榮生醫院、六愛醫院簽訂呼吸
      照護病房委外經營契約，契約期間分別為92年6 月27日起
      至97年6 月25日止、93年5 月12日起至98年6 月15日止，
      且均約定契約期滿，除了甲方（即榮生醫院、六愛醫院）
      自行營運外，乙方（即國城特護中心）享有同一條件之優
      先續約之權利等語。國城特護中心既於契約期滿後，享有
      同一條件優先續約之權利，則被上訴人租售之系爭呼吸器
      ，應有使用超過5 年之可能。則被上訴人提議約定上訴人
      日後買回系爭呼吸器時，尚未確定需使用系爭呼吸器之年
      限，應可認定。上訴人謂被上訴人提議約定上訴人買回系
      爭呼吸器，確定僅需使用5 年，兩造始訂立備註條款云云
      ，難予採信。綜合被上訴人提議上訴人買回系爭呼吸器之
      動機，係因將來有不再使用系爭呼吸器之可能，且被上訴
      人於訂立備註條款時，尚未確定僅使用系爭呼吸器5 年等
      情，衡情，被上訴人既未確定僅使用系爭呼吸器5 年，豈
      有可能，於2 年租售期滿取得系爭呼吸器所有權後，同意
      使用系爭呼吸器5 年即由上訴人以不及租售價格10分之1
      之價格買回。是以兩造訂立備註條款之真意，應解釋為被
      上訴人得於5 年內請求上訴人以每部20,000元之價格，買
      回系爭呼吸器，而非被上訴人使用系爭呼吸器5 年期滿，
      上訴人即有買回系爭呼吸器之權利。
  (二)上訴人請求被上訴人返還系爭呼吸器，有無理由？
    兩造於租售合約書約定備註條款之真意，應解釋為被上訴人
    得於5 年內請求上訴人以每部20,000元之價格，買回系爭呼
    吸器，而非被上訴人使用系爭呼吸器5 年期滿，上訴人即有
    買回系爭呼吸器之權利，已如前述。而被上訴人並未請求上
    訴人買回系爭呼吸器，上訴人主張依備註條款買回系爭呼吸
    器，請求被上訴人返還系爭呼吸器，自無理由。
七、綜上所述，上訴人依據契約之法律關係，請求被上訴人返還
    系爭呼吸器，並無理由。原審判決駁回上訴人第一審之訴，
    核無違誤。上訴意旨，指摘原判決不當，求予廢棄改判，並
    無理由，應駁回上訴。
八、據上論結，本件上訴為無理由，依民事訴訟法第法第436 條
    之1 第3 項、第449 條第1 項、第463 條、第78條，判決如
中    華    民    國    99    年    11    月    30    日
                  民事第三庭    審判長法  官  朱玲瑤
                                      法  官  楊詠惠
                                      法  官  陳宛榆
以上正本係照原本作成。
本判決不得上訴。
中    華    民    國    99    年    11    月    30    日
                                      書記官  周耿瑩

司法院資訊處製作；財團法人民間司法改革基金會備份。
